【裁判字號】    97,訴,330
【裁判日期】    970425
【裁判案由】    毒品危害防制條例
【裁判全文】
臺灣桃園地方法院刑事判決               97年度訴字第330號
公  訴  人  臺灣桃園地方法院檢察署檢察官
被      告  乙○○
上列被告因違反毒品危害防制條例案件，經檢察官提起公訴（96
年度偵字第22805 號、第20917 號），被告自白犯罪，經本院合
議庭裁定由受命法官獨任進行簡式審判程序，檢察官聲請改依協
商程序而為判決，本院判決如下：
    主      文
乙○○明知為禁藥而轉讓，處有期徒刑捌月。緩刑肆年。
    事實及理由
一、乙○○與甲○○（由本院審理中）明知安非他命類藥品為毒
    品危害防制條例第2 條第2 項第2 款列為第二級毒品，亦經
    行政院衛生署公告禁止於醫療上使用，屬藥事法第22條第1
    項第1 款所稱之禁藥，不得轉讓，竟共同基於轉讓禁藥及轉
    讓第二級毒品安非他命之犯意聯絡，於民國96年4 月30凌晨
    5 時40分許，由甲○○以其所使用之門號0000000000行動電
    話傳送內容為「得偉等一下出門拿1,000 東西給那兩兄弟？
    另外再拿1,000 的分裝成2 包拿半包給他弟？總共是1 包半
    （看得懂嘛）」至乙○○所使用之門號0000000000行動電話
    內，指示乙○○無償交付第二級毒品安非他命（實際重量不
    明）予某姓名、年籍不詳綽號「阿俊」之成年人（以下簡稱
    「阿俊」）及「阿俊」之兄長，乙○○遂於當日晚間某時，
    至甲○○位於桃園縣桃園市○○街121 之10巷17號之住處樓
    下，無償交付價值新臺幣1,500 元之安非他命予「阿俊」及
    其兄，後經桃園縣政府警察局中壢分局實施通訊監察而循線
    查獲，始知悉上情。
二、證據：
  (一)被告乙○○於警詢、檢察官訊問及本院審理中之自白。
  (二)臺灣桃園地方法院檢察署通訊監察書、監聽譯文各1 份（見
    96年度他字第3150號卷第4 頁至第7 頁）。
三、本件被告已認罪，經檢察官與被告於準備程序達成協商之合
    意，其合意內容為：被告願受科處有期徒刑8 月，緩刑4 年
    。經查，上開協商合意並無刑事訴訟法第455 條之4 第1 項
    所列情形之1 ，檢察官聲請改依協商程序而為判決，本院爰
    不經言詞辯論，於協商合意範圍內為協商判決，合予敘明。
四、附記事項：按「安非他命」雖係毒品危害防制條例第2 項第
    2 款所規定之「第二級毒品」，但其亦屬於藥事法所稱之「
    禁藥」（即藥事法第22條第1 款所稱之「經中央衛生主管機
    關明令公告禁止製造、調劑、輸入、輸出、販賣或陳列之毒
    害藥品」）。而明知為禁藥而轉讓者，藥事法第83條亦定有
    處罰明文。故行為人明知為禁藥即「安非他命」而轉讓予他
    人者，除成立毒品危害防制條例第8 條第2 項之「轉讓第二
    級毒品罪」外，亦構成藥事法第83條第1 項之「轉讓禁藥罪
    」，此係屬同一犯罪行為而同時有二種法律可資處罰之「法
    條（規）競合」情形，應依「重法優於輕法」、「後法優於
    前法」等法理，擇一處斷。而毒品危害防制條例第8 條第2
    項轉讓第二級毒品罪之法定本刑為「6 月以上5 年以下有期
    徒刑，得併科新臺幣70萬元以下罰金」。而93年4 月21日修
    正後藥事法第83條第1 項轉讓禁藥罪之法定本刑為「7 年以
    下有期徒刑，得併科新臺幣5 百萬元以下罰金」。則修正後
    藥事法第83條第1 項之罪之法定本刑，顯較毒品危害防制條
    例第8 條第2 項之罪之法定本刑為重，依前述「重法優於輕
    法」之法理，轉讓「安非他命」部分之行為，自應優先適用
    藥事法第83條第1 項之規定處斷（最高法院96年度臺上字第
    3582號判決意旨參照）。查安非他命迭經行政院衛生署於69
    年12月8 日衛署藥字第301124號、79年10月9 日衛署藥字第
    904142號公告列入藥物藥商管理法第16條第1 款（即現行藥
    事法第22條第1 項第1款） 之禁藥管理，迄今尚屬禁藥，而
    甲基安非他命屬安非他命成分，亦經行政院衛生署於75年7
    月11日衛署藥字第597627號公告禁止使用在案，此有行政院
    衛生署95年5 月23日衛署藥字第0960021716號函可參，同時
    安非他命、甲基安非他命亦屬毒品危害防制條例第2 條第2
    項規定之第2 級毒品。而藥事法第83條第1 項法定刑為7 年
    以下有期徒刑，得併科新臺幣5 百萬元以下罰金，較毒品危
    害防制條例第8 條第2 項之法定刑為重，且藥事法第83條第
    1 項係於93年4 月21日修正公布，同年月23日施行，94年2
    月5 日及95年5 月30日修正公布之藥事法該條項並未修正，
    為毒品危害防制條例之後法，而毒品之範圍尚包括影響精神
    物質與其製品，藥事之管理亦非僅止於藥品之管理，毒品未
    必係經公告之禁藥，禁藥亦未必為毒品，是毒品危害防制條
    例與藥事法二者，並無必然之特別法與普通法關係，故除有
    轉讓之第二級毒品達毒品危害防制條例第8 條第6 項之一定
    數量，經依法加重後之法定刑較藥事法第83條第1 項之法定
    刑為重之情形外，因藥事法第83條第1 項為後法，且為重法
    ，應優先適用藥事法處罰。本件被告於上開時、地轉讓予「
    阿俊」及其兄之第二級毒品安非他命之數量僅少許，業據被
    告於本院審理時供述在卷，而卷內並無積極證據足認已達毒
    品危害防制條例第8 條第6 項規定加重其刑二分之一之數量
    即10公克以上，應無須依毒品危害防制條例第8 條第6 項規
    定加重其刑，是揆諸前揭規定與說明，被告上開轉讓安非他
    命之所為，應依藥事法第83條第1 項之轉讓禁藥罪論處。核
    被告所為，係犯藥事法第83條第1 項之明知為禁藥而轉讓罪
    ，起訴書雖記載被告涉犯毒品危害防制條例第8 條第2 項之
    轉讓毒品罪嫌，惟經公訴人當庭更正起訴法條為藥事法第83
    條第1 項（見本院97年4 月24日筆錄），本院自毋庸變更起
    訴法條，附此敘明。
五、應適用之法條：刑事訴訟法第455 條之4 第2 項、第455 條
    之8 ，毒品危害防制條例第8 條第2 項，藥事法第83條第1
    項，刑法第11條、第74條第1 項第1 款。
六、協商判決除有刑事訴訟法第455 條之4 第1 項第1 款於本訊
    問程序終結前，被告撤銷協商合意或檢察官撤回協商聲請者
    ；第2 款被告協商之意思非出於自由意志者；第4 款被告所
    犯之罪非第455 條之2 第1 項所定得以協商判決者；第6 款
    被告有其他較重之裁判上一罪之犯罪事實者；第7 款法院認
    應諭知免刑或免訴、不受理者情形之一，及違反同條第2 項
    「法院應於協商合意範圍內為判決；法院為協商判決所科之
    刑，以宣告緩刑或二年以下有期徒刑、拘役或罰金為限」之
    規定者外，不得上訴。
七、如有前述例外得上訴之情形，又不服本件判決，得自收受判
    決送達之日起10日內，向本院提出上訴書狀，上訴於第二審
    法院。
八、本案經檢察官蔡正雄到庭執行職務。
中    華    民    國    97    年    4     月    25    日
                  刑事第四庭  法  官  張淑華
以上正本證明與原本無異。
如不服本判決，應於送達後10日內，向本院提出上訴狀。
                              書記官  鄭嘉惠
中    華    民    國    97    年    4     月    30    日
本案主要論罪科刑法條：
藥事法第83條
明知為偽藥或禁藥，而販賣、供應、調劑、運送、寄藏、牙保、
轉讓或意圖販賣而陳列者，處7 年以下有期徒刑，得併科新臺幣
5 百萬元以下罰金。
犯前項之罪，因而致人於死者，處 7 年以上有期徒刑，致重傷者
，處 3 年以上 12 年以下有期徒刑。
因過失犯第 1 項之罪者，處 2 年以下有期徒刑、拘役或科新臺
幣 30 萬元以下罰金。
第 1 項之未遂犯罰之。


司法院資訊處製作；財團法人民間司法改革基金會備份。
